臺灣臺中地方法院刑事判決　　　　　　　　　　　　九十二年度訴字第二八二四號
　　公　訴　人　臺灣臺中地方法院檢察署檢察官
　　被　　　告　甲○○
右列被告因違反毒品危害防制條例案件，經檢察官提起公訴（九十二年度毒偵字第三
二九四號）及移
就被訴事實為有罪之陳述，而由本院合議庭裁定由受命法官獨任進行簡式審判程序審
理，本院判決如左：
    主  文
甲○○連續施用第一級毒品，累犯，處有期徒刑捌月；扣案之注射針筒壹支及止血用
橡皮管壹條均沒收。又施用第二級毒品，累犯，處有期徒刑月。應執行有期徒刑拾
月；扣案之注射針筒壹支及止血用橡皮管壹條均沒收。
    事  實
一、甲○○前於民國九十年間因犯竊盜罪，經臺灣高等法院臺中分院判處有期徒刑八
    月確定後入監服刑，並於九十年九月四日執行完畢；又曾於八十八年間因施用毒
    品案件，經本院裁定送觀察、勒戒後，認有繼續施用毒品之傾向，而由本院裁定
    令入戒治處所強制戒治，業於八十九年五月三十一日強制戒治執行完畢並經釋放
    ，並經臺灣臺中地方法院檢察署檢察官以八十九年度戒毒偵字第三七八號不起訴
    處分確定在案。詎甲○○於上開強制戒治執行完畢釋放後五年內，又基於施用第
    一級毒品海洛因之概括犯意，自九十二年八月二十六日十二時許起，迄同年九月
    八日上午某時止，在臺中縣、市內不詳地點，以將第一級毒品海洛因置入針筒內
    混水稀釋後注射體內之方式，以約一天施用一次之頻率，連續施用第一級毒品海
    洛因多次；復另行基於施用第二級毒品甲基安非他命之犯意，於九十二年九月七
    日下午某時，在臺中縣、市內某不詳地點，以將第二級毒品甲基安非他命放置在
    玻璃吸食器內，用火燒烤產生氣化，以口鼻吸食之方式，施用第二級毒品甲基安
    非他命一次。嗣經警先於九十二年八月二十六日十四時三十分許，在臺中縣石岡
    鄉梅子村國校巷三二號扣得其所有供己施用第一級毒品海洛因之器具注射針筒一
    支及止血用橡皮管一條，並採集其尿液送驗呈嗎啡（海洛因之代謝物）陽性反應
    ，再於同年九月八日十時五十分許，在臺中市○○路及中山路口查獲，亦採集其
    尿液送驗呈嗎啡（海洛因之代謝物）及甲基安非他命陽性反應，遂查悉上情。後
    經臺灣臺中地方法院檢察署檢察官聲請本院於九十二年十一月二十八日以九十二
    年度毒聲字第二九三一號裁定令入戒治處所強制戒治一年（惟自九十三年一月九
    日修正後毒品危害防制條例生效施行後，即不予執行）。
二、案經臺中市警察局第一分局、臺中縣警察局豐原分局先後報請臺灣臺中地方法院
    檢察署檢察官偵查起訴及移送併辦。
    理  由
一、前揭事實，業據被告甲○○於本院審理時坦承不諱，並有被告所有供己施用第一
    級毒品海洛因之器具注射針筒一支及止血用橡皮管一條等可資佐證，而被告先後
    於九十二年八月二十六日、同年九月八日為警查獲時，分別在警局中所採集之尿
    液，經分別送請臺中縣衛生局以免疫學分析法、薄層層析法檢驗，以及送請中山
    醫學大學附設醫院藥物濫用檢測中心以氣相層析質譜儀分析法檢驗，其檢驗之結
    果分別呈「嗎啡（海洛因之代謝物）陽性反應」及「甲基安非他命陽性反應，嗎
    啡（海洛因之代謝物）陽性反應」，有臺中縣衛生局檢驗尿水報告書、中山醫學
    大學附設醫院藥物濫用檢測中心檢測報告書各一紙附卷可稽。準此，被告自白核
    與事實相符，足堪採信。綜上所述，本案事證明確，被告上開犯行洵堪認定，應
    依法論科。
二、按行為後法律有變更者，適用裁判時之法律，刑法第二條第一項前段定有明文，
    惟按毒品危害防制條例已於九十二年七月九日修正公布，且業自九十三年一月九
    日起生效施行，惟經比較前開新舊法規定之結果，修正後毒品危害防制條例第十
    條第一項、第二項之規定均與修正前之規定並無不同，亦即新舊法之法定刑均分
    別為「六月以上五年以下有期徒刑」以及「三年以下有期徒刑」。而依據修正後
    毒品危害防制條例第二十條、第二十三條之規定，對於經觀察勒戒或強制戒治執
    行完畢釋放後，五年內再犯該條例第十條之罪者，不適用修正後毒品危害防制條
    例第二十條第一、二項規定之觀察勒戒及強制戒治之處遇程序，而應逕由檢察官
    依法追訴；然較諸修正前毒品危害防制條例第二十條第三項、第二十三條之規定
    ，則係對於強制戒治期滿或交付保護管束期滿，由檢察官為不起訴之處分後，五
    年內再犯第十條之罪，適用修正前毒品危害防制條例第二十三條第二項規定之強
    制戒治程序，並由檢察官依法追訴。綜上所述，新舊法對於經強制戒治執行完畢
    釋放後（舊法為強制戒治期滿或交付保護管束期滿，由檢察官為不起訴之處分後
    ），五年內再犯該條例第十條之罪者之處遇程序雖有不同，然新舊法對於五年內
    再犯第十條之罪者，仍均規定應由檢察官依法追訴其刑責之結果並無不同，對於
    本案被告而言並無不利。再參以修正後毒品危害防制條例第三十五條第一項第三
    款復規定：「於中華民國九十二年六月六日本條例修正施行前繫屬之施用毒品案
    件，於修正施行後，適用修正後之規定，並依下列方式處理：... 三審判中之案
    件，由法院依修正後規定處理之。」，徵諸前開說明，本件自應適用修正後之新
    法甚明。查被告曾於八十八年間因施用毒品案件，經本院裁定送觀察、勒戒後，
    認有繼續施用毒品之傾向，而由本院裁定令入戒治處所強制戒治，業於八十九年
    五月三十一日強制戒治執行完畢釋放，並經臺灣臺中地方法院檢察署檢察官以八
    十九年度戒毒偵字第三七八號不起訴處分確定在案，有該不起訴處分書及臺灣臺
    中地方法院檢察署刑案資料查註紀錄表及臺灣高等法院被告全國前案紀錄表各一
    份在卷可稽；則被告於前述強制戒治執行完畢釋放後，五年內復施用第一級毒品
    海洛因、第二級毒品甲基安非他命，係再犯（修正後）毒品危害防制條例第十條
    之罪，堪以認定。
三、按海洛因、安非他命，分別係毒品危害防制條例第二條第二項第一款、第二款所
    列之第一級、第二級毒品，不得非法施用。故核被告所為，係犯修正後毒品危害
    防制條例第十條第一項之施用第一級毒品罪及同條第二項之施用第二級毒品罪。
    被告持有第一級毒品海洛因及第二級毒品甲基安非他命後，進而施用，其持有之
    低度行為應為施用之高度行為所吸收，不另分論其持有第一級毒品罪及持有第二
    級毒品罪。又被告先後多次施用第一級毒品之犯行，時間緊接，犯罪構成要件相
    同，顯係出於概括之犯意為之，為連續犯，應依刑法第五十六條規定，以一罪論
    ，並加重其刑。被告所犯上開二罪，犯意各別，行為不同，應分論併罰。又被告
    前於九十年間因犯竊盜罪，經臺灣高等法院臺中分院判處有期徒刑八月確定後入
    監服刑，並於九十年九月四日執行完畢，有臺灣臺中地方法院檢察署刑案資料查
    註紀錄表及臺灣高等法院被告全國前案紀錄表各一份在卷可稽，其於五年內再犯
    本件有期徒刑以上之罪，為累犯，應依刑法第四十七條規定，其連續施用第一級
    毒品之罪遞加重其刑，施用第二級毒品之罪加重其刑。爰審酌被告前曾因施用毒
    品案件，經本院裁定令入戒治處所強制戒治及不起訴處分後，仍不知戒除施用毒
    品之惡習，而無視於毒品對於自身健康之戕害及國家對於杜絕毒品犯罪之禁令，
    惟其施用毒品係屬自戕行為，犯罪手段尚屬平和，亦未因此而危害他人，所生損
    害尚非鉅大，且其於本院審理期間坦承犯行，態度尚稱良好，況且施用毒品者均
    有相當程度之成癮性及心理依賴，其犯罪心態與一般刑事犯罪之本質並不相同，
    應側重適當之醫學治療及心理矯治為宜等一切情狀，分別量處如主文所示之刑，
    並定其應執行之刑，以示懲儆，其施用第二級毒品罪之部分，因與不得易科之他
    罪併合處罰結果而不得易科罰金，自毋庸另為易科罰金折算標準之記載，附此敘
    明。另扣案之注射針筒一支及止血用橡皮管一條，並非專供施用毒品之器具，惟
    係屬被告所有供己施用第一級毒品海洛因所用之物，業經被告供明在卷，爰依刑
    法第三十八條第一項第二款之規定，宣告沒收之。
四、末查，臺灣臺中地方法院檢察署移送併辦之九十二年八月二十六日施用第一級毒
    品部分（九十二年度毒偵字第二五四八號），及迄九十二年九月八日前之施用第
    一級毒品部分之犯行，雖未經起訴，惟因與本件提起公訴之施用第一級毒品部分
    （九十二年度毒偵字第三二九四號），有連續犯之裁判上一罪關係，為起訴效力
    所及，本院自得併予審理，附此說明。
五、據上論斷，應依刑事訴訟法第二百七十三條之一第一項、第二百九十九條第一項
    前段，修正後毒品危害防制條例第十條第一項、第二項、第二十三條第二項、第
    三十五條第一項第三款，刑法第二條第一項前段、第十一條前段、第五十六條、
    第五十一條第五款、第三十八條第一項第二款，判決如主文。
中      華      民      國    九十三    年      一      月    二十九    日
                              臺灣臺中地方法院刑事第一庭
                                        法  官  廖  慧  如
右正本證明與原本無異。
如不服本判決，應於判決送達後十日內向本院提出上訴狀，上訴於臺灣高等法院臺中
分院( 須附繕本 )。
                                        書記官
中      華      民      國    九十三    年      一      月    二十九    日
附錄論罪科刑法條全文
（修正後）毒品危害防制條例第十條
施用第一級毒品者，處六月以上五年以下有期徒刑。
施用第二級毒品者，處三年以下有期徒刑。
